【裁判字號】    89,上訴,2185
【裁判日期】    900130
【裁判案由】    懲治盜匪條例
【裁判全文】
臺灣高等法院臺中分院刑事判決                  八十九年度上訴字第二一八五號
    上  訴  人  臺灣苗栗地方法院檢察署檢察官
    上  訴  人
    即  被  告  丁○○
    指定辯護人  本院公設辯護人  乙○○
右上訴人因懲治盜匪條例案件，不服臺灣苖栗地方法院八十九年度訴字第一二四號中
華民國八十九年十月二十三日第一審判決（起訴案號：臺灣苖栗地方法院檢察署八十
八年度偵字第五五○六號），提起上訴，本院判決如左：
      主  文
原判決就盜匪及定執行刑部分撤銷。
丁○○意圖為自己不法所有，以強暴致使不能抗拒而取他人之物，未遂，累犯，處有
期徒刑參年柒月。
其餘部分上訴駁回。
撤銷改判部分所處有期徒刑參年柒月與上訴駁回部分所處有期徒刑肆月，應執行有期
徒刑參年玖月。
      事  實
一、丁○○有違反麻醉藥品管理條例、妨害公務、誣告等前科，於民國 (下同 )八十
    七年間，因竊盜案件，經台灣苖栗地方法院判處有期徒刑八月，於八十八年五月
    二十六日執行完畢，詎仍不知悔改，意圖為自己不法之所有，於八十八年七月二
    十七日下午三時許，在其鄰居丙○○（已六十歲）位於苗栗縣頭份鎮○○○路一
    三一巷十四號住處前，向丙○○脅迫稱：「把錢拿出來，要不然打死你」，惟遭
    丙○○所拒，丁○○竟繼而以拳頭毆打丙○○左臉，致丙○○受有左臉腫脹４Ⅹ
    ３平方公分之傷害。而丙○○因左腳患有病痛，走路並不方便，在逃往另一鄰居
    余庭妹住處途中，丁○○自後追至，一手抓住丙○○之左手上臂，另一手抓住丙
    ○○左手手指，以此強暴方法至使丙○○不能抗拒而欲強脫丙○○無名指之上之
    金戒指，因戒指太緊而未得逞，因而致丙○○受有左手腕瘀青２Ⅹ１平方公分之
    傷害，嗣因鄰居聽到後出面相勸，丁○○始放開丙○○，惟於丙○○回到家中時
    仍繼續在其門外徘徊，俟丙○○走出屋外欲逃至鄰近之空屋躲藏時，又另行起意
    向其恐嚇稱：「不能報警，如報警就要殺死你夫妻」，致徐妹妹因而心生畏懼，
    經丙○○報警處理，始為警循線查獲上情。
二、案經苗栗縣警察局頭份分局報請臺灣苗栗地方法院檢察署檢察官偵查起訴。
      理  由
一、訊據被告丁○○矢口否認有為前揭犯行，辯稱：因丙○○諷刺伊係無業遊民，當
    天伊有喝酒，想教訓她一下，伊有打她一拳云云。惟查：右開犯罪事實迭據被害
    人丙○○於警訊、偵查及原審暨本院審理中指訴綦詳，並有財團法人為恭紀念醫
    院甲種診斷證明書及證人余庭妹、李俊緯之證述在卷可稽（詳原審法院八十九年
    四月十九日、七月三日訊問筆錄 )，被害人及證人與被告間並無仇怨，若無此事
    實，於此重罪當無妄加誣攀之理，次查案發時被害人已六十歲，左腳又因骨頭萎
    縮，行動不便，而被告年輕力壯，於脅迫未得能逞，即以拳頭毆打被害人，並以
    手抓住被害人之手臂及手，欲強劫被害人手指上所戴之金戒子，其行為客觀上已
    達使被害人不能抗拒之程度，雖並未因此獲得財物，此純係被害人之戒子太緊未
    能拔下之故。至於被告於原審辯稱於案發當天與劉定坤、曾瑞雄釣魚不在現場，
    未恐嚇、強盜被害人云云，但被告所舉之證人劉定坤、曾瑞雄於原審咸無法對案
    發當日是否與被告在一起釣魚為明確之證明，不足為有利被告之證明，被告所辯
    顯係脫卸之詞，不足採信，其犯行應堪認定。
二、核被告所為，係犯懲治盜匪條例第五條第二項、第一項第一款之匪未遂罪及刑
    法第三百零五條之恐嚇危害安全罪，所犯上開兩罪，犯意各別，構成要件互異，
    ，應分論併罰，又被告於八十七年間曾犯竊盜罪，經台灣苖栗地方法院判處有期
    徒刑八月，於八十八年五月二十六日執行完畢，有臺灣高等法院被告全國前案紀
    錄表一份在卷可參，五年以內，再犯本件有期徒刑以上之罪，為累犯，除所犯盜
    匪罪法定本刑無期徒刑部分依法不得加重外，均應依刑法第四十七條規定加重其
    刑，被告所犯盜匪罪係未遂，應依刑法第二十六條前段規定減輕其刑，原審就恐
    嚇危害安全罪部分，審酌被告之素行及犯罪之動機、目的、手段暨犯罪後無悔意
    等一切情狀，依刑法第三百零五條、第四十七條、罰金罰鍰提高標準條例第一條
    前段，量處有期徒刑肆月，核其認事用法量刑均無不當，被告上訴否認犯罪並無
    理由，應予駁回，至盜匪未遂部分，原審予以論罪科刑固非無見，然懲治盜匪條
    例於四十六年六月五日修正公布，刪除第十條施行期間一年及第八條依特種刑事
    案件訴訟條例審理之規定，其原第九條改為第八條，第十一條改為第九條，修正
    前本條例全部內容，曾經立法院民刑商法委員會審查，認尚有繼續沿用之必要，
    始改採為新法之全部條文，並重新調整條次，形式上雖是「修正」，實質上係明
    白確認本條例已從臨時性舊法改制為常態性之刑事特別法，等同於制定新法，因
    此，本條例重新立法之合法性，應不因修正前曾施行期滿始以命令展期而有影響
    ，原審以上開條例業已失效，就盜匪部分變更起訴法條以刑法強盜未遂罪論科，
    尚有未洽。被告上訴否認犯罪雖無理由，檢察官上訴爭執原審未依懲治盜匪條例
    論科即非無據，應由本院將原審判決此部分撤銷改判，爰審酌被告之素行不佳及
    其犯罪之動機、目的在圖得被害人之金戒子、以強暴之手段加諸被害人、對被害
    人所生之損害尚非嚴重暨犯罪後未能坦承罪行等一切情狀，量處如主文第二項所
    示之刑及並與駁回部分定其執行刑。
三、據上論斷，應依刑事訴訟法第三百六十九條第一項前段、第三百六十四條、第二
    百九十九條第一項前段、第三百六十八條、懲治盜匪條例第五條第二項、第一項
    第一款、第八條、刑法第二十六條前段、第四十七條、第五十一條第五款，判決
    如主文。
    本案經檢察官甲○○到庭執行職務。
中      華      民      國      九十      年      一    月    三十      日
                                臺灣高等法院臺中分院刑事第九庭
                                      審判長法  官  陳  筱  珮
                                            法  官  古  金  男
                                            法  官  康  應  龍
右正本證明與原本無異。
盜匪罪部分得上訴。
如不服本判決應於收受送達後十日內向本院提出上訴書狀，其未敘述上訴之理由者並
得於提起上訴後十日內向本院補提理由書（均須按他造當事人之人數附繕本）。
                                            書記官  黃  薰  慧
中      華      民      國      九十      年      一    月    三十一    日
                                                                        Ｃ


司法院資訊處製作；財團法人民間司法改革基金會備份。
